臺灣臺中地方法院刑事判決
110年度金訴字第363號
公  訴  人  臺灣臺中地方檢察署檢察官
被      告  詹于萱



上列被告因詐欺等案件，經檢察官提起公訴（110年度偵字第895
3號、第9093號）及移送併辦（110年度偵字第14840號），嗣被
告於準備程序中就被訴事實為有罪之陳述，經本院合議庭裁定由
受命法官獨任進行簡式審判程序，判決如下：
    主    文
詹于萱幫助犯洗錢防制法第十四條第一項之洗錢罪，處有期徒刑
貳月，併科罰金新臺幣壹萬元，罰金如易服勞役，以新臺幣壹仟
元折算壹日。緩刑貳年，緩刑期間付保護管束，並應於緩刑期內
接受受理執行之地方檢察署所舉辦之法治教育貳場次。  
    犯罪事實
一、詹于萱於民國109年12月初在網路上看到借款廣告，並以Lin
    e通訊軟體與對方聯繫借款後，見對方要求自己以空軍一號
    客運寄送方式提供自己所申辦金融帳戶之提款卡及密碼時，
    已預見對方可能為詐欺集團，甚可能將其提供之帳戶作為向
    被害人收取詐騙款項，並製造金流追查斷點使用，詹于萱因
    而於109年12月15日16時22分許傳送標題為「『空軍一號』急
    送提款卡？詐騙團中部大量收購」之網路新聞（新聞內容並
    寫到「有詐騙集團大量收購人頭戶…收購來的提款卡、存簿
    等物品被以空軍一號野雞車或是宅急便快遞運送到集團成員
    手上，用來假網拍真詐財」、「成員在接到人頭戶提款卡等
    資料後，利用網路拍賣、盜用帳號假冒親友等方式進行詐騙
    ，再由車手於臺中、雲林等地的ＡＴＭ提款機取出款項」等字
    樣）而質疑對方。然在對方未提出合法證明之情形下，詹于
    萱仍為獲得順利辦理借款之財產利益，即使對方是詐騙集團
    也無所謂，而基於幫助他人犯詐欺取財、幫助他人洗錢之未
    必故意，於109年12月16日將自己申辦之中國信託帳號000-0
    000000000000號帳戶之提款卡，以「空軍一號」客運寄貨之
    管道，寄送予對方，並以Line通訊軟體告知對方提款卡密碼
    。詐騙集團成員隨即於如附表一所示時間，向該附表所示之
    被害人詐取金錢後，指示被害人將受騙之贓款匯入詹于萱之
    上揭帳戶中，並隨即由身分不詳之車手自ATM將贓款提領一
    空，而使詐騙金錢之所在、去向被隱匿而難以追回。
二、案經簡慧玲向新北市政府警察局瑞芳分局提出告訴後，移由
    臺中市政府警察局大甲分局報告臺灣臺中地方檢察署檢察官
    偵查並移送併辦。
    理    由
壹、程序事項
一、按除被告所犯為死刑、無期徒刑、最輕本刑為3 年以上有期
    徒刑之罪或高等法院管轄第一審案件者外，於前條第1 項程
    序進行中，被告先就被訴事實為有罪之陳述時，審判長得告
    知被告簡式審判程序之旨，並聽取當事人、代理人、辯護人
    及輔佐人之意見後，裁定進行簡式審判程序，刑事訴訟法第
    273 條之1 第1 項定有明文。查本件被告詹于萱詐欺等案件
    ，被告於本院準備程序就被訴事實為有罪之陳述，經本院告
    知被告簡式審判程序之旨，並聽取檢察官、被告之意見後，
    裁定改依簡式審判程序進行審判。
二、按簡式審判程序之證據調查，不受第159條第1項之限制，刑
    事訴訟法第273條之2定有明文，是於行簡式審判程序之案件
    ，被告以外之人於審判外之陳述，除有其他不得作為證據之
    法定事由外，應認具有證據能力。本判決所援引被告以外之
    人於審判外之陳述，因本案採行簡式審判程序，復無其他不
    得作為證據之法定事由，依上說明，應認均具有證據能力，
    合先敘明。
三、至於卷內所存經本院引用為證據之非供述證據部分，審酌與
    本件待證事實間均具有關連性，且無證據證明係實施刑事訴
    訟程序之公務員違背法定程序所取得，亦無證據證明有何偽
    造、變造之情事，復經本院行調查證據程序，是依刑事訴訟
    法第158 條之4 之反面解釋，自應認均具有證據能力，得作
    為證據。
貳、實體事項
一、認定犯罪事實之證據及理由：
    上開犯罪事實，業據被告詹于萱於本院準備程序及審理時坦
    承不諱（見本院卷第176、187頁），核與證人即被害人古美
    貞、告訴人簡慧玲警詢指訴相符（見偵8953卷第41至43頁，
    偵14840卷第39至40頁），並有古美貞報案資料：郵政跨行
    匯款申請書、手機來電紀錄、被告詹于萱中國信託銀行帳戶
    之開戶人資料、被告詹于萱中國信託銀行000000000000號帳
    戶交易明細、自動化交易LOG資料-財金交易、被告詹于萱與
    詐騙集團成員所傳送之Line通訊軟體訊息翻拍照片、被告詹
    于萱報案之受理刑事案件報案三聯單、ETtoday網路新聞資
    料（見偵8953卷第47、49、81、83至84及85至86、91至139
    、141、147頁）、中國信託商業銀行股份有限公司110年1月
    29日中信銀字第110224839024727號函暨檢附詹于萱開戶個
    人資料、帳號000000000000號帳戶交易明細、簡慧玲報案資
    料：彰化銀行存摺封面影本、彰化銀行匯款回條聯、簡慧玲
    提出之詐騙網頁及LINE對話紀錄擷圖、新北市政府警察局瑞
    芳分局瑞濱派出所陳報單、受理刑事案件報案三聯單、受理
    詐騙帳戶通報警示簡便格式表、金融機構聯防機制通報單、
    內政部警政署反詐騙諮詢專線紀錄表等資料在卷可稽（見偵
    14840卷第29、31、33至38、41、43、45至54、55、57、59
    、61、63頁），上開補強證據足以擔保被告前開任意性自白
    之真實性，核與事實相符，可採為證據，本件事證明確，被
    告犯行堪以認定，應依法論科。
二、論罪科刑：
  ㈠按刑法上之幫助犯，係以幫助之意思，對於正犯資以助力，
    而未參與實施構成要件之行為者而言（最高法院88年度台上
    字第1270號判決要旨參照）。查被告將其所申設之中國信託
    帳號000-0000000000000號帳戶之提款卡，以「空軍一號」
    客運寄貨之管道，寄送予對方並以Line通訊軟體告知提款卡
    密碼，交由不詳詐欺集團成員收受，容任詐騙集團成員持之
    遂行詐欺取財犯罪、製造金流追查斷點使用，雖使該集團成
    員得作為提款、轉帳及匯款之用，並向被害人古美貞、告訴
    人簡慧玲施以詐術，致使2人陷於錯誤，匯款至被告所提供
    之上開金融機構帳戶內，用以遂行詐欺取財、製造金流追查
    斷點之犯行。惟依前揭說明，被告雖將上揭帳戶提供他人使
    用，然並無證據證明被告與他人有何犯意聯絡及行為之分擔
    ，是被告係基於幫助他人實行詐欺取財、掩飾隱匿特定犯罪
    所得去向之不確定故意，將系爭帳戶之提款卡（含密碼）提
    供他人使用，使該他人得基於意圖為自己不法所有之詐欺取
    財犯意，以詐術使被害人及告訴人2人陷於錯誤，而匯款至
    被告之上開帳戶內，係對於該詐欺正犯遂行詐欺取財犯行資
    以助力，且其所為提供提款卡及密碼之行為，係屬刑法詐欺
    取財罪構成要件以外之行為，核被告所為，係犯刑法第30條
    第1項前段、同法第339條第1項之幫助詐欺取財罪，刑法第3
    0條第1項前段、違反洗錢防制法第2條第1款而犯同法第14條
    第1項之幫助洗錢罪，並應依刑法第30條第2項規定，按正犯
    之刑減輕之。
  ㈡被告以一行為犯上開幫助犯詐欺取財、幫助犯洗錢 2罪，為
    想像競合犯，應依刑法第55條規定從一重以幫助犯洗錢罪處
    斷。
　㈢按犯洗錢防制法第14、15條之罪，在偵查或審判中自白者，
    減輕其刑，同法第16條第2項定有明文。本件被告係犯刑法
    第30條第1項前段、同法第339條第1項之幫助詐欺取財罪，
    刑法第30條第1項前段、洗錢防制法第14條第1項之幫助洗錢
    罪。因係以一行為犯上開2罪，為想像競合犯，應依刑法第5
    5條規定從一重論以幫助洗錢罪處斷。又「自白」乃指對於
    該當於犯罪構成要件之具體社會事實，向職司偵查或審判之
    公務員為肯定供述之謂；至於所供述之具體社會事實，在法
    律上如何評價，甚或有所陳述或答辯，乃辯護權之行使，不
    影響自白之成立；再不論自白係出於自動或被動、簡單或詳
    細、一次或多次，及自白後有無翻異，苟於偵查或審判中均
    曾經自白，即應依法減輕其刑。又訊問被告應先告知犯罪嫌
    疑及所犯所有罪名，罪名經告知後，認為應變更者，應再告
    知；訊問被告，應與以辯明犯罪嫌疑之機會；如有辯明，應
    命就其始末連續陳述；其陳述有利之事實者，應命其指出證
    明之方法，刑事訴訟法第95條第1 款、第96條分別定有明文
    。本件被告於審理時已告知另涉犯洗錢防制法第14條第1 項
    之罪名，且被告坦承有提供自身中國信託提款卡（含密碼）
    予詐欺集團成員使用之事實（見本院卷第176、187頁），顯
    已自白洗錢犯行，被告既於審理時，坦承幫助洗錢部分之犯
    罪事實，本院自當依洗錢防制法第16條第2項規定，減輕其
    刑，並與前開幫助犯減輕部分，依法遞減之。
  ㈣爰以行為人之責任為基礎，審酌被告正值青壯，竟提供自身
    帳戶之提款卡（含密碼）供詐欺集團成員使用，肇致被害人
    古美貞、告訴人簡慧玲遭受詐欺受有財產損失，所為本應予
    非難，惟念及被告犯後最終坦承犯行，與被害人古美貞達成
    調解並給付完成，有本院110年度中司刑移調字第1252號調
    解程序筆錄在卷可憑（見本院卷第149至150頁），至告訴人
    簡慧玲雖經排定調解期日，然來電表示因路途遙遠且要上班
    ，無法到庭調解，請本院依法判決（見本院卷第151頁），
    顯見被告犯後態度良好、已知悔悟、且已設法填補被害人所
    受損害；兼衡被告自述二技畢業之教育程度、未婚無子女、
    父親61歲、母親55歲並未幫忙扶養、在髮廊工作、每月收入
    最多新臺幣2萬元、經濟狀況不佳等語（見本院卷第188頁）
    ，暨其犯罪動機、目的、手段、犯罪所生之危害等一切情狀
    ，量處如主文所示之刑，並就罰金刑部分諭知易服勞役之折
    算標準。
  ㈤按行為經法院評價為不法之犯罪行為，且為刑罰科處之宣告
    後，究應否加以執行，乃刑罰如何實現之問題。依現代刑法
    之觀念，在刑罰制裁之實現上，宜採取多元而有彈性之因應
    方式，除經斟酌再三，認確無教化之可能，應予隔離之外，
    對於有教化、改善可能者，其刑罰執行與否，則應視刑罰對
    於行為人之作用而定。倘認有以監禁或治療謀求改善之必要
    ，固須依其應受威嚇與矯治之程度，而分別施以不同之改善
    措施（入監服刑或在矯治機關接受治療）；反之，如認行為
    人對於社會規範之認知並無重大偏離，行為控制能力亦無異
    常，僅因偶發、初犯或過失犯罪，刑罰對其效用不大，祇須
    為刑罰宣示之警示作用，即為已足，此時即非不得緩其刑之
    執行，並藉違反緩刑規定將入監執行之心理強制作用，謀求
    行為人自發性之改善更新（最高法院102年度台上字第4161
    號判決意旨參照）。經查，被告未曾因故意犯罪受有期徒刑
    以上刑之宣告，有臺灣高等法院被告前案紀錄表在卷可按，
    其因一時失慮，致罹刑典，犯後已知坦承犯行，且已與被害
    人古美貞達成調解，告訴人簡慧玲未出席調解然表示請法院
    依法判決，顯已盡力彌補所犯造成之損害，悔意殷切，前已
    敘及，信經此偵審程序及刑之宣告，當能促其自我約制而無
    再犯之虞，本院因認所宣告之刑，以暫不執行為適當，爰予
    宣告緩刑2年。另考量其犯行對社會仍有危害，應課予一定
    之負擔，以資警惕，且參酌被告法治觀念不足，為確保其能
    記取教訓，並導正偏差行為，避免再犯，本院認除前開緩刑
    宣告外，有課予被告預防再犯所為必要命令宣告之必要。爰
    依刑法第74條第2項第8 款規定，諭知於緩刑期間應接受受
    理執行之地方檢察署所舉辦之法治教育2 場次，且因本院已
    諭知被告緩刑期間應接受法治教育之負擔，爰依刑法第93條
    第1項第2款規定，併予宣告於緩刑期間付保護管束。倘被告
    未遵守上開緩刑所附條件且情節重大，足認原宣告之緩刑難
    收其預期效果，而有執行刑罰之必要者，本院自得依刑法第
    75條之1第1項第4款之規定，撤銷緩刑宣告，併此敘明。
三、沒收部分：
  ㈠按犯罪所得，屬於犯罪行為人者，沒收之；於全部或一部不
    能沒收或不宜執行沒收時，追徵其價額，刑法第38條之1 第
    1 項前段、第3 項定有明文。查本件被告雖提供中國信託銀
    行帳戶之提款卡（含密碼）供詐欺集團成員使用，然尚無證
    據證明被告於此過程中取得報酬或其他犯罪所得，是不予宣
    告沒收或追徵。
  ㈡被告固有將帳戶提款卡（含密碼）提供詐欺成員遂行詐欺之
    犯行，然該被告所有之中國信託銀行帳戶之提款卡，雖係供
    犯罪所用之物，惟該帳戶業經列為警示帳戶，已無法再提供
    為犯罪使用，顯無再予沒收之實益，爰不予諭知沒收，附此
    敘明。
  ㈢另按洗錢防制法第18條第1項固規定「犯第14條之罪，其所移
    轉、變更、掩飾、隱匿、收受、取得、持有、使用之財物或
    財產上利益，沒收之；犯第15條之罪，其所收受、持有、使
    用之財物或財產上利益，亦同。」，惟被告非實際上提款之
    人，並無掩飾隱匿詐欺贓款之犯行，非洗錢防制法第14條第
    1項之正犯，自無上開條文適用，附此敘明。　
據上論斷，應依刑事訴訟法第273條之1第1項、第299條第1項前
段，洗錢防制法第14條第1項、第16條第2項，刑法第11條、第30
條第1項前段、第2項、第339條第1項、第55條、第42條第3項前
段、第74條第1項第1款、第2項第8款、第93條第1項第2款，判決
如主文。
本案經檢察官洪佳業提起公訴、移送併辦，檢察官林煒容、蔣得
龍到庭執行職務。
中　　華　　民　　國　　110 　年　　11　　月　　29　　日
                    刑事第九庭  法  官  彭國能
以上正本證明與原本無異。
如不服本判決應於收受判決後20日內向本院提出上訴書狀，並應
敘述具體理由；其未敘述上訴理由者，應於上訴期間屆滿後20日
內向本院補提理由書（均須按他造當事人之人數附繕本）「切勿
逕送上級法院」。
告訴人或被害人如不服判決，應備理由具狀向檢察官請求上訴，
上訴期間之計算，以檢察官收受判決正本之日起算。
                                書記官  陳宇萱
中　　華　　民　　國　　110 　年　　11　　月　　29　　日
附表一：被告詹于萱詐欺、洗錢犯行一覽表
編號 被害人姓名 遭詐騙過程 匯款時間 匯入帳戶 匯款金額 提款人 提款時間 1 古美貞 自109年12月16日10時32分許接到詐騙電話，對方佯稱為其師姐欲借款，古美貞因而陷於錯誤依指示匯款 109年12月18日12時52分許 詹于萱上揭中國信託帳戶 2萬元 不詳（以ATM提款2萬元） 109年12月18日13時59分許 
1 簡慧玲 自109年12月10日起在網路借款而與對方聯絡時，對方佯稱欲申辦貸款需先支付律師費、文件及保全費用，其因而受騙而先後匯款12筆共計26萬5,100元（其中1筆係匯入本案被告帳戶） 109年12月17日9時16分許（入帳銀行之交易明細顯示之交易時間為同日13時15分許） 詹于萱上揭中國信託帳戶 3萬6,000元 不詳（以ATM1次提領3萬6,000元） 109年12月17日14時24分許 

附錄本案論罪科刑所犯法條
洗錢防制法第14條第1項
有第二條各款所列洗錢行為者，處7 年以下有期徒刑，併科新臺
幣5 百萬元以下罰金。
中華民國刑法第30條
幫助他人實行犯罪行為者，為幫助犯。雖他人不知幫助之情者，
亦同。
幫助犯之處罰，得按正犯之刑減輕之。
中華民國刑法第339條
意圖為自己或第三人不法之所有，以詐術使人將本人或第三人之
物交付者，處5 年以下有期徒刑、拘役或科或併科50萬元以下罰
金。
以前項方法得財產上不法之利益或使第三人得之者，亦同。
前二項之未遂犯罰之。